【裁判字號】    98,停,103
【裁判日期】    981022
【裁判案由】    聲請停止執行
【裁判全文】
臺北高等行政法院裁定
                                       98年度停字第103號
聲  請  人  甲○○
            乙  ○
            丙○○
            丁○○
            戊○○
            己  ○
            乙○義
            庚○○
            辛○○
            壬○○
            癸○○
            子○○
            丑○○
            寅○○
            卯○○
            辰○○
            巳○○
            午○○
            未○○
            申○○
            酉○○
            戌○○
            亥○○
            天○○
共      同
訴訟代理人  陳正磊  律師
相  對  人  臺北市政府
代  表  人  地○○（市長）
上列當事人間因徵收補償事件，聲請人聲請停止原處分之執行，
本院裁定如下：
    主  文
聲請駁回。
聲請程序費用由聲請人負擔。
    理  由
一、本件聲請意旨略以：
    (一)相對人公用徵收祭祀公業張逢進土地15筆（臺北市434-1
      、441-1 、441-2 、441-3 、435-1 、436 、437-1 、
      438-1 、489-1 、488-1 、490-1 、439-1 、487-1 地號
      及中南段三小段147-1 、148-1 地號土地），應給付該公
      業之徵收補償費新台幣（下同）310,380,232 元，在臺灣
      高等法院98年重上371 號庚股，該徵收補償費
      310,380,232 元之分割共有物訴訟判決確定前，依行政訴
      訟法第116 條第3 項規定，應予停止執行。
    (二)系爭徵收補償費3 億1 千餘萬元，因其金額之龐大，聲請
      人為維護該債權人即本公業派下員169 名之分配權利，反
      對由7 位管理人領取，由於本公業未辦財團法人登記，迄
      仍為傳統式之一般祭祀公業，派下員名為權利主體，但法
      律無保護之機制，所領3 億1 千餘萬元一旦發給，勢必入
      於管理人之袋，本公業非法人，無法銀行開戶存款，聲請
      人遂於確認管理權不存在之訴提出後，同時迅提債權共有
      物分割之訴訟，向士林地方法院為169 名派下員之公平分
      配，訴請分割債權，遭判決駁回，聲請人已提起上訴，現
      在二審審理中（98年重上字第371 號）。
    (三)聲請人管理權不存在訴訟，雖敗訴確定，但若分割之訴勝
      訴，則169 名仍可直接申領，不必透過管理人代領，聲請
      人因此向相對人申請，在分割之訴判決確定之前，該款保
      持原狀，仍提存於市庫專戶之內，俟分割之訴判決確定後
      ，才行定奪，並經相對人所屬地政處於98年7 月13日北市
      地四字第09831811400 號通知聲請人及管理人，告知該款
      應俟分割共有物判決確定後處理，該號函係相對人依分層
      負責之規定，授權地政處所為之行政處分，若要變更，亦
      應先辦撤銷，而後方得以次案代替執行之，兩造對該前案
      均無異議，其行政處分已經確定，相對人應自受拘束，但
      相對人竟在98年9 月23日以府地四字第09832082900 號函
      通知聲請人，仍執行准許管理人代領之後案，無須等待分
      割訴訟判決之結果。
    (四)相對人不依程序，先撤前案，再辦後案，而將後案超越前
      案，搶先執行發款，該款一發，分割訴訟即不可能獲准，
      且縱獲勝訴判決，相對人將難以依判決分配予各派下員，
      而生不能回復之損害；而7 位管理人目前處於隨時得代領
      系爭徵收補償費之地位，因此本件顯有急迫情事。是以，
      聲請人對於相對人98年9 月23日之府地四字第
      09832082900 號函所為行政處分，損害169 名之合法權利
      ，深感不服，而在98年9 月29日向相對人提起訴願，並依
      行政訴訟法第116 條第3 項聲請鈞院，准在分割訴訟判決
      確定前，裁定停止發款，若准停止，該款仍存市庫，無息
      ，對於公益並無影響云云。
    (五)提出相對人98年9 月23日以府地四字第09832082900 號函
      、臺北市政府地政處98年7 月13日北市地四字第
      09831811400 號函、士林地方法院民事判決（97年度訴字
      第353 號、97年度重訴字第173 號）、民事上訴理由狀、
      訴願書、張逢進等4 人偽造之派下系統之南港區公所公告
      報紙、臺北地方法院民事判決（81年度重訴字第239 號）
      、本公業派下員名冊等件影本為證。
二、按「丙說：行政訴訟法第116 條第3 項之適用，雖不限於「
    訴願決定後起訴前」，惟適用該法條聲請停止執行，必須已
    向原處分機關或受理訴願機關申請未獲救濟（例如申請被駁
    回，或原處分機關或受理訴願機關不於適當期間內為准駁）
    ，或情況緊急須即時由行政法院處理，否則難以救濟之情形
    ，始得認有聲請利益（參陳計男著「行政訴訟法釋論」第
    730 頁以下）。」，高等行政法院89年度第1 次法律座談會
    提案第8 號（大會研討結果：採丙說。）。是以行政訴訟起
    訴前，如原處分或決定之執行將發生難於回復之損害，且有
    急迫情事，當事人固得依行政訴訟法第116 條第3 項前段規
    定聲請裁定停止執行，但在提起訴願後，訴願決定前，受處
    分人既得依訴願法第93條第2 項規定向訴願機關申請停止執
    行，且行政法院係審查行政處分違法性之最終機關，必須其
    情況緊急，非即時由行政法院予以處理，則難以救濟，否則
    尚難認受處分人得逕向行政法院聲請停止執行，予以救濟之
    必要，而應認欠缺權利保護必要，而駁回其聲請（最高行政
    法院91年度裁字第906 號裁定意旨參照）。經查，聲請人不
    服本件相對人98年9 月23日府地四字第09832082900 號函，
    提起訴願（本院卷附件6 ），在訴願程序進行中，依本件聲
    請人歷次書狀及聲請人之訴願書所載，並未向訴願機關申請
    停止執行。是本件訴願程序尚在進行中，如有急迫情事，聲
    請人本得於提起訴願時，併依訴願法第93條第2 項規定申請
    停止執行，由訴願機關一併審酌。惟聲請人提起訴願後，未
    依訴願法第93條第2 項規定，向訴願機關申請停止執行，而
    逕向本院聲請裁定停止執行，復無事證證明有何緊急情事，
    非即時由行政法院予以處理，否則難以救濟之情事，揆諸前
    揭規定及說明，應認本件聲請欠缺權利保護必要，應予駁回
    。
三、次按「於行政訴訟起訴前，如原處分或決定之執行將發生難
    於回復之損害，且有急迫情事者，行政法院亦得依受處分人
    或訴願人之聲請，裁定停止執行。但於公益有重大影響者，
    不在此限。」；「停止執行之裁定，得停止原處分或決定之
    效力、處分或決定之執行或程序之續行之全部或部份。」，
    行政訴訟法第116 條第3 項及第5 項各定有明文。準此，執
    行停止之目的，在於停止原處分或決定之效力、處分或決定
    之執行或程序之續行，自僅得對原處分或決定為停止執行之
    標的，且須聲請人之權利、利益之保全、防止損害之發生或
    擴大有直接助益者，方得為之。如人民因行政機關對其依法
    申請之案件予以駁回之處分，縱經停止執行，僅回復至原未
    否准前之狀態，即難認有聲請停止執行之利益。經查，聲請
    人因不服相對人98年9 月23日府地四字第09832082900 號函
    （本院卷附件1 ），提起訴願，而該函係就聲請人請求相對
    人暫緩發放徵收補償費予管理人，所為否准之函文，屬於消
    極之行政處分，依前揭規定及說明，上開否准函縱經停止執
    行，亦僅回復至原未否准前之狀態，難認聲請人有聲請停止
    執行之利益。是以本件聲請人停止執行之聲請，核與前揭行
    政訴訟法第116 條規定之要件，亦有未合，自難准許，應予
    駁回。
四、依行政訴訟法第104 條，民事訴訟法第95條、第78條、第85
    條第1 項前段，裁定如主文。
中    華    民    國    98    年    10    月   22     日
                  臺北高等行政法院第七庭
                            審判長法  官  林樹埔
                                  法  官  林玫君
                                  法  官  蕭忠仁
上為正本係照原本作成。
如不服本裁定，應於送達後10日內，向本院提出抗告狀（須按他
造人數附繕本）。
中    華    民    國    98    年    10    月   22     日
                                  書記官  蕭純純


司法院資訊處製作；財團法人民間司法改革基金會備份。
